臺灣士林地方法院行政訴訟判決　
111年度交字第117號
原      告  王聖凱  
被      告  臺北市交通事件裁決所

代  表  人  蘇福智  
訴訟代理人  黃郁軒  
上列當事人間交通裁決事件，原告不服被告民國111 年4月6日北
市裁催字第22-A00P3N953號裁決，提起行政訴訟，本院判決如下
：
    主  文
確認被告民國110 年7 月12日北市裁罰字第00-000000000 號裁
決書之處罰主文中，關於「自110 年8 月12日起吊扣駕駛執照2 
個月」、「110 年8 月26日前未繳送駕駛執照者，自110 年8 月
27日起吊銷並逕行註銷駕駛執照」之處分均無效。
原處分撤銷。
訴訟費用新臺幣參佰元由被告負擔。被告應給付原告新臺幣參佰
元。
    事實及理由
一、程序事項：
　㈠按「(第1項)訴狀送達後，原告不得將原訴變更或追加他訴。
    但經被告同意或行政法院認為適當者，不在此限。…(第3項)
     有下列情形之一者，訴之變更或追加，應予准許：…二、訴
    訟標的之請求雖有變更，但其請求之基礎不變。」行政訴訟
    法第111條第1項、第3項第2款分別定有明文。經查，本件原
    告訴之聲明原為：原處分(即被告111年4月6日北市裁催字第
    22-A00P3N953號裁決，下逕稱原處分)撤銷。嗣原告於111年
    8月15日開庭時，變更聲明為：「一、確認被告110 年7 月1
    2日北市裁罰字第00-0000000 00 號裁決書之處罰主文中關
    於『自110 年8 月12日起吊扣駕駛執照2 個月』、『110 年8 
    月26日前未繳送駕駛執照者，自110 年8 月27日起吊銷並逕
    行註銷駕駛執照』之處分均無效。二、原處分撤銷。」核其
    所主張之基礎事實未變，是依前開規定及說明，原告所為訴
    之變更並無不合，應予准許。
　㈡本件係因原告不服被告被告所為道路交通管理處罰條例第8條
    之裁決而提起行政訴訟，經核屬行政訴訟法第237條之1第1
    項第1款規定之交通裁決事件，爰依同法第237條之7規定，
    不經言詞辯論，逕為判決。　
二、爭訟概要：原告騎乘其所有車牌號碼000-000號普通重型機
    車（下稱系爭機車）於111年3月21日8時49分許，在臺北市
    大同區環河北路一段處，因「駕駛執照業經註銷仍駕駛機車
    」之違規事實，經臺北市政府警察局大同分局（下稱舉發機
    關）員警製單舉發，有掌電字第A00P3N953號舉發違反道路
    交通管理事件通知單可稽（下稱系爭舉發通知單，見本院卷
    第36頁），嗣經被告以原告有前揭違規事實，而依道路交通
    管理處罰條例第21條第1項第4款規定，以原處分對原告裁罰
    新臺幣(下同)6,000元，原告於111年4月7日提起本件行政訴
    訟。
三、原告主張：
　　因為沒有收到註銷駕駛執照的公文，所以不知道駕駛執照被
    註銷等語。並聲明：原處分撤銷。
四、被告答辯：
　㈡卷查第A00ZW7664、AFV182224、A01ZV2200、A00H4P257號交
    通違規案，係違反道路交通管理處罰條例第48條第1項第2款
    （2件）、第53條第2項（1件）、第45條第1項第1 款經員警
    目睹違規事實，當場舉發案件。被告業依上開規定記違規點
    數共達6點，並依道路交通管理處罰條例第63條第3項規定，
    於110年7月12日以北市裁罰字第00-000000000號裁決書（下
    稱甲處分）裁處原告吊扣汽車駕駛執照1 個月，並參加道路
    交通安全講習。又甲處分前經郵務人員送達至原告戶籍地址
    臺北市○○區○○街00巷00號3 樓，因未獲會晤原告、同居
    人或受僱人代為收受，於110年7月19日將前處分書寄存送達
    至臺北龍江路郵局以為送達，有送達證書1 紙在卷可稽，依
    上開行政程序法規定，原處分書自寄存送達於郵局時起，即
    於110年7月19日已發生合法送達效力。復查甲處分，原告已
    逾越行政訴訟撤銷訴訟之30日法定不變期間期限。
　㈢原告因在6個月內，駕照違規記點共達6點以上，並依同條例
    第63條第3項規定，應吊扣汽車駕駛執照1個月，並參加道路
    交通安全講習。惟原告未依限繳送駕駛執照執行吊扣，被告
    依上開甲處分裁決處罰主文暨道路交通管理處罰條例第65條
    規定，於111年2月22日逕行註銷機車駕照，應無不合。另查
    原告並未提供未居住該戶籍地址之相關證明文件供被告進一
    步查核，則本件不利益應歸屬原告。爰被告依道路交通管理
    處罰條例第21條第1項第4款規定裁處罰鍰6,000元，並無違
    法之情事等語。並聲明：原告之訴駁回。
五、本院之判斷：
　㈠按「本規則用詞，定義如下：一、汽車：指在道路上不依軌
    道或電力架線而以原動機行駛之車輛（包括機車）。」、「
    汽車駕駛執照為駕駛汽車之許可憑證，由駕駛人向公路監理
    機關申請登記，考驗及格後發給之。汽車駕駛人經考驗及格
    ，未領取駕駛執照前，不得駕駛汽車。」，道路交通安全規
    則第2條第1項第1款、第50條第1項定有明文。次按「本條例
    用詞，定義如下：八、車輛：指非依軌道電力架設，而以原
    動機行駛之汽車（包括機車）、慢車及其他行駛於道路之動
    力車輛。」、「汽車駕駛人，有下列情形之一者，處新臺幣
    六千元以上一萬二千元以下罰鍰，並當場禁止其駕駛：四、
    駕駛執照業經吊銷、註銷仍駕駛小型車或機車。」、「第一
    項第三款、第四款之駕駛執照，均應扣繳之；第五款並吊銷
    其駕駛執照。」。道路交通管理處罰條例第3條第8 款道路
    交通管理處罰條例第21條第1項第4款、第4 項分別定有明文
    。
　㈡次按「行政機關作成行政處分有裁量權時，得為附款。無裁
    量權者，以法律有明文規定或為確保行政處分法定要件之履
    行而以該要件為附款內容者為限，始得為之。前項所稱之附
    款如下︰一、期限。二、條件。三、負擔。四、保留行政處
    分之廢止權。五、保留負擔之事後附加或變更。」、「行政
    處分有下列各款情形之一者，無效︰七、其他具有重大明顯
    之瑕疵者。」，行政程序法第93條、行政程序法第111條第7
    款定有明文。
　㈢原告前於110年7月12日經被告依道路交通管理處罰條例第63
    條第3項規定，以甲處分對原告裁罰，裁決書主文並載明：
    「㈠吊扣駕駛執照1個月並應參加道路交通安全講習，駕駛執
    照限於110年8月11日繳送。㈡駕駛執照逾期不繳送者：⒈自11
    0年8月12日起吊扣駕駛執照2個月，並限於110年8月26日前
    繳送駕駛執照。⒉110年8月26日前未繳送駕駛執照者，自110
    年8月27日起吊銷並逕行註銷駕駛執照，駕駛執照吊（註）
    銷後，自110年8月27日起1年內不得重新考領駕駛執照」，
    且甲處分亦經中華郵政臺北龍江路郵局為寄存送達，此有甲
    處分及送達證書可證（見本院卷第48、50頁），是以原告雖
    未實際收受甲處分，惟因甲處分業經寄存送達，即生合法送
    達之效力。
　㈣然查，甲處分雖合法送達，惟原告之駕駛執照是否業經吊銷
    ，仍應檢視甲處分所為「吊扣期間加倍」及「吊銷駕駛執照
    」處分之效力是否合法有效。經查：
　　⒈甲處分以原告在6 個月內，駕駛執照違規記點共達6 點以
      上，違反道路交通管理處罰條例第63條第3 項規定，對原
      告裁罰，惟依上開甲處分之裁罰主文第2 項，係以原告未
      於110年8月12日、110 年8月26日前未繳送駕駛執照為條
      件，將原吊扣駕駛執照1 個月之處分，變更為「吊扣駕駛
      執照2 個月」及「吊銷駕駛執照」之處分，屬附條件之行
      政處分無疑。
　　⒉次按行政機關作成行政處分有裁量權時，得為附款。無裁
      量權者，以法律有明文規定或為確保行政處分法定要件之
      履行而以該要件為附款內容者為限，始得為之；前項所稱
      之附款包括條件，行政程序法第93條第1項、第2項第2 款
      規定甚明。另按，行政處分有其他具有重大明顯之瑕疵情
      形者，無效，行政程序法第111 條第7 款亦有明文。參以
      道路交通管理處罰條例第65條第1 項第2 款關於「吊扣期
      間加倍」及「吊銷駕駛執照」之易處處分，性質上為羈束
      處分，被告並無裁量權限，則依上開規定，被告如欲為附
      條件之行政處分，自應以法有明文或為確保行政處分法定
      要件之履行，始得為之。而法律未明定被告得為附條件「
      吊扣期間加倍」、「吊銷駕駛執照」之易處處分，且該附
      條件之行政處分為負擔處分，非「為確保行政處分法定要
      件履行」之授益處分，依上開規定，被告自不得為附條件
      之行政處分。是甲處分處罰主文第2 項之附條件行政處分
      ，違反行政程序法第93條第1 項規定，且依甲處分處罰主
      文第2 項所載內容，無法明確得知是否已確定生「吊扣期
      間加倍」或「吊銷駕駛執照」之法律效果，參酌最高行政
      法院106年度判字第633號判決、104 年度高等行政法院及
      地方法院行政訴訟庭法律座談會提案二研討結果，該附條
      件之行政處分自具有重大明顯瑕疵，依行政程序法第111 
      條第7 款規定，應屬無效。
　　⒊再按道路交通管理處罰條例第65條第1項第2款固有「吊扣
      期間加倍」或「吊銷駕駛執照」之法律規定，惟該等法律
      規定，仍須於原告確有駕照逾期不繳送之情形，始得另以
      裁決書為「吊扣期間加倍」之裁罰，並送達原告，並命原
      告繳送駕駛執照時。原告仍未繳送時，始得另以裁決書為
      「吊銷駕駛執照」之裁罰，並送達原告，始生效力，而非
      規定被告得為附條件之處分，而得以該附停止條件之甲處
      分，逕行註銷原告之駕駛執照，且被告亦答辯稱係因原告
      未依甲處分所載期限繳送駕駛執照執行吊扣，被告依甲處
      分之主文暨道路交通管理處罰條例第65條規定，於111年2
      月22日逕行註銷。是以，揆諸前揭說明，原處分所依憑之
      甲處分（即關於「逕行註銷駕駛執照」之易處處分）有重
      大明顯瑕疵而不生效力。且被告亦函稱「本所110年7月12
      日北市裁罰字第00-000000000號裁決書係壹次裁決，本所
      未就第00-000000000號裁決書『吊扣期間加倍』、『註銷駕
      駛執照』或上開處分另行製作裁決書送達原告，復查該裁
      決書已於110年7月19日完成寄存送達程序，受處分人已逾
      越行政訴訟法第30日法定程序」，此有被告111年5月11日
      北市裁申字第1113118044號函可佐（見本院卷第70頁）。
      從而，被告以甲處分對原告所為之附條件易處處分既屬無
      效，自不生吊銷原告駕駛執照之效力，應認原告之駕駛執
      照尚未經被告合法吊銷，原告自無「駕駛執照業經吊銷仍
      駕駛機車」之違規情事，被告以原處分對原告裁罰，顯屬
      無據。
六、綜上所述，甲處分對原告雖生合法送達之效力，惟甲處分處
    罰主文第2項關於「吊扣期間加倍」及「吊銷駕駛執照」之
    附條件行政處分，具有重大明顯瑕疵，應屬無效，又被告亦
    未另作成對原告為吊銷駕駛執照之處分，是原告自無駕駛執
    照業經吊銷仍駕駛機車之違規行為。從而，被告依道路交通
    管理處罰條例第21條第1項第4款以原處分對原告裁罰，顯有
    違誤。原告就甲處分之上開裁罰提起確認訴訟，並訴請撤銷
    原處分，為有理由，應予准許。
七、本件第一審裁判費為300元，應由被告負擔。而訴訟費用300
    元前已由原告預為繳納，爰確定第一審訴訟費用如主文第3
    項所示。
中　　華　　民　　國　　111 　年　　9 　　月　　6 　　日
　　　　　　　　　行政訴訟庭　法　官　徐文瑞
上為正本係照原本作成。
如不服本判決，應於判決送達後20日內，向本院提出上訴狀並表
明上訴理由（原判決所違背之法令及其具體內容或依訴訟資料可
認為原判決有違背法令之具體事實），其未載明上訴理由者，應
於提出上訴後 20 日內向本院補提理由書（上訴狀及上訴理由書
均須按他造人數附繕本，如未按期補提上訴理由書，則逕予駁回
上訴），並應繳納上訴裁判費新臺幣 750 元。
中　　華　　民　　國　　111 　年　　9 　　月　　6 　　日
　　　　　　　　　　　　　　　書記官　朱亮彰